臺灣雲林地方法院刑事判決　　　　　　　 96年度易字第454號
公　訴　人　臺灣雲林地方法院檢察署檢察官
被　　　告　丙○○
　　　　　　乙○○
上列被告等因竊盜案件，經檢察官提起公訴（96年度偵字第3145
號），本院於準備程序進行中，因被告就被訴事實為有罪之陳述
，經告知簡式審判程序意旨，並聽取公訴人及被告意見後，本院
裁定依簡式審判程序審理，判決如下：
    主  文
丙○○結夥三人、攜帶兇器竊盜，處有期徒刑伍月，如易科罰金
，以新臺幣壹仟元折算壹日，扣案之活動扳手貳支及電纜鉗、平
嘴鉗、老虎鉗、尖嘴鉗各壹支，均沒收之。
乙○○結夥三人、攜帶兇器竊盜，處有期徒刑柒月，扣案之活動
扳手貳支及電纜鉗、平嘴鉗、老虎鉗、尖嘴鉗各壹支，均沒收之
。
    事  實
一、丙○○智力屬邊緣性智能程度，內在有明顯衝突感受，且衝
    動控制能力不佳，有壓抑情緒及情緒外顯模式，無法配合外
    界現實要求，並有明顯腦部缺損特徵，藉由濫用藥物抒發情
    緒，而有明顯依賴性，產生戒斷性幻覺，致其辨別其行為違
    法之能力已顯著降低。丙○○、乙○○與真實姓名年籍不詳
    、綽號「阿牛」之成年男子，共同基於為自己不法所有之犯
    意聯絡，結夥3 人，於民國96年6 月11日下午3 時許，由乙
    ○○騎乘車牌號碼OKN-596 號機車搭載丙○○、「阿牛」，
    並攜帶乙○○所有對人之生命、身體安全構成威脅，客觀上
    具危險性之活動扳手2 支及電纜鉗、平嘴鉗、老虎鉗、尖嘴
    鉗各1 支，前往雲林縣麥寮鄉三盛村臺塑工業園區南海堤灰
    塘二區道路旁，共同持前開電纜鉗剪斷臺塑石化股份有限公
    司（下稱臺塑公司）所有而設置於路燈基座內之電纜線，再
    以隨手撿拾之木棍將之拉出，而以此方式竊取電纜線共約12
    6.5 公斤，得手後，欲將所竊得電纜線攜出變賣之際，適為
    中部地區巡防局第四二岸巡大隊隊員於同日17時許，在上開
    南海堤灰塘二區道路上查獲丙○○、乙○○，「阿牛」則趁
    機逃逸，並扣得活動扳手2 支及電纜鉗、平嘴鉗、老虎鉗、
    尖嘴鉗、手電筒各1 支，始悉上情。
二、案經中部地區巡防局第四二岸巡大隊報告臺灣雲林地方法院
    檢察署檢察官偵查起訴。
    理  由
一、被告丙○○、乙○○所犯係死刑、無期徒刑、最輕本刑為3
    年以上有期徒刑以外之罪，其等於準備程序就前揭被訴事實
    均為有罪之陳述，經告知簡式審判程序之旨，並聽取其等與
    公訴人之意見後，本院認無不得或不宜改依簡式審判程序進
    行之情，爰依刑事訴訟法第273 條之1 第1 項、第284 條之
    1 規定，裁定進行簡式審判程序。
二、上揭犯罪事實，迭據被告2 人於警詢、偵查中及本院審理時
    坦承不諱，並互核一致；而上述電纜線共約126.5 公斤，係
    臺塑公司所有，並於前揭時、地遭竊乙節，業據證人甲○○
    於警詢中證述明確，此外，復有活動扳手2 支及電纜鉗、平
    嘴鉗、老虎鉗、尖嘴鉗各1 支扣案可佐，及贓物認領保管單
    1 紙、照片6 幀附於警卷可憑，足認被告2 人前開自白與事
    實相符，可採為認定犯罪之證據。綜上所述，本案事證明確
    ，被告2 人竊盜犯行，均堪認定。
三、論罪科刑：
  (一)按刑法第321 條第1 項第3 款之攜帶兇器竊盜罪，係以行為
    人攜帶兇器竊盜為其加重條件，此所謂兇器，其種類並無限
    制，凡客觀上足對人之生命、身體、安全構成威脅，具有危
    險性之兇器均屬之（最高法院79年臺上字第5253號判例參照
    ）。查扣案之活動扳手2 支及電纜鉗、平嘴鉗、老虎鉗、尖
    嘴鉗各1 支，均為鐵製材質，並可剪斷電纜線，業經本院勘
    驗在卷，足認該等物品質地堅硬，依社會一般觀念均足以對
    人之生命、身體安全構成威脅，在客觀上顯然具有危險性，
    應屬兇器。
  (二)核被告丙○○、乙○○與「阿牛」3 人於上開時、地，攜帶
    前揭工具竊取電纜線之所為，係犯刑法第321 條第1 項第3
    款、第4 款之攜帶凶器、結夥3 人竊盜罪。被告3 人間，就
    上開犯行，有犯意之聯絡及行為之分擔，為共同正犯。公訴
    意旨漏未論列被告2 人涉犯刑法第321 條第1 項第4 款規定
    ，容有未洽，應予敘明。
  (三)按行為時因精神障礙或其他心智缺陷，致不能辨識其行為違
    法或欠缺依其辨識而行為之能力者，不罰。行為時因前項之
    原因，致其辨識行為違法或依其辨識而行為之能力，顯著減
    低者，得減輕其刑，刑法第19條第1 、2 項定有明文。查被
    告丙○○於本院審理時，自承曾患有精神疾病而至醫院就診
    ，惟自認與一般人無異，復又否認患有精神疾病，顯有不知
    所云之情狀；另本院依職權函請財團法人長庚紀念醫院嘉義
    分院就被告於案發時之精神狀態鑑定，經該院綜合被告之家
    庭史、生活史，並參酌被告接受之心理測驗、班達測驗、智
    力測驗、畫人測驗等資料整體評估結果略認：被告丙○○屬
    邊緣性智能程度，內在有明顯衝突感受，且衝動控制能力不
    佳，顯得缺乏耐性，有壓抑情緒及情緒外顯模式，情緒焦躁
    不穩定，無法配合外界現實要求、現實感下降，內在狀態混
    亂，且有明顯腦部缺損特徵，藉由濫用藥物抒發情緒，已有
    明顯依賴性，而產生戒斷性幻覺，其於犯案時，因藥物濫用
    引起精神障礙，致其辨識其行為違法之能力已顯著降低等語
    ，此有該院96年8 月20日（96）長庚院嘉字第00871 號函暨
    所附之精神鑑定報告書1 份在卷可稽，是本院認被告丙○○
    行為時之精神狀況已致其辨識行為違法之能力顯著降低，爰
    依刑法第19條第2 項規定，減輕其刑。
  (四)本院審酌被告2 人均值壯年，竟竊取他人財物，無視法紀，
    尊重他人財產權觀念薄弱，亦影響社會治安，惟念其等犯後
    均坦承犯行，尚能知錯，且所竊得之財物為電纜線共約126.
    5 公斤，並據被害人領回等一切情狀，各量處如主文所示之
    刑，並就被告丙○○部分併諭知以新臺幣1 千元為易科罰金
    之折算標準。
四、扣案之活動扳手2 支及電纜鉗、平嘴鉗、老虎鉗、尖嘴鉗各
    1 支，係被告乙○○所有，供犯罪所用之物，業據被告2 人
    供承在卷，依刑法第38條第1 項第2 款規定，在共犯責任範
    圍內，併予宣告沒收。至扣案之手電筒1 支，雖係被告乙○
    ○所有，惟被告2 人犯案時間為日間，應認與本竊盜案件無
    直接關聯，爰不併予宣告沒收，附此敘明。
據上論斷，依應刑事訴訟法第273 條之1 第1 項、第299 條第1
項前段，刑法第28條、第321 條第1 項第3 款、第4 款、第19條
第2 項、第41條第1 項前段、第38條第1 項第2 款，判決如主文
。
本案經檢察官梁晉嘉到庭執行職務。
中　　華　　民　　國　　96　　年　　8 　　月　　31　　日
                  刑事第四庭  法　官  曾鴻文
以上正本證明與原本無異。
如不服本判決，應於判決收受後10日內，向本院提出上訴狀（須
附繕本）。
                              書記官  顏錦清
中　　華　　民　　國　　96　　年　　8 　　月　　31　　日
附錄本判決論罪科刑法條全文：
刑法第321條第1項
犯竊盜罪而有左列情形之一者，處6 月以上、5 年以下有期徒刑
：
一  於夜間侵入住宅或有人居住之建築物、船艦或隱匿其內而犯
    之者。
二  毀越門扇、牆垣或其他安全設備而犯之者。
三  攜帶兇器而犯之者。
四  結夥三人以上而犯之者。
五  乘火災、水災或其他災害之際而犯之者。
六  在車站或埠頭而犯之者。
